【裁判字號】    90,上訴,3676
【裁判日期】    901231
【裁判案由】    毒品危害防制條例等
【裁判全文】
臺灣高等法院刑事判決                            九十年度上訴字第三六七六號
    上  訴  人
    即  被  告  乙○○
    選任辯護人  李文欽
                鄭洋一
                林正忠
右上訴人，因毒品危害防制條例等案件，不服台灣板橋地方法院八十九年度重訴字第
十九號，中華民國九十年九月十九日第一審判決（起訴案號：台灣板橋地方法院檢察
署八十九年度偵字第二六０三號、四一三一號），提起上訴，本院判決如左：
    主  文
原判決關於違反毒品危害防制條例、行使偽造私文書暨定執行刑部分撤銷。
乙○○意圖販賣而持有第一級毒品，處有期徒刑拾年貳月；扣案如附表一編號一所示
之海洛因、安非他命、大麻及安非他命殘渣，均沒收並銷燬之；扣案如附表一編號二
所示之物均沒收。又連續行使偽造私文書，足以生損害於公眾及他人，處有期徒刑捌
月；如附表三所示偽造之「李南山」署押均沒收。應執行有期徒刑拾年陸月，扣案如
附表一編號一所示之海洛因、安非他命、大麻及安非他命殘渣，均沒收並銷燬之；扣
案如附表一編號二所示之物均沒收；如附表三所示偽造之「李南山」署押均沒收。
其他上訴駁回。
    事  實
一、乙○○前於民國於八十七年五月二日，因犯賭博案件，經臺灣宜蘭地方法院判處
    有期徒刑六月確定，因未到案服刑，於八十七年十月二十八日被通緝。其因染有
    施用毒品之習（施用毒品海洛因、安非他命部分由臺灣板橋地方法院檢察署另案
    處理），亦深知施用毒品者對於毒品有成癮性、依賴性，可藉販售毒品以牟取暴
    利，竟意圖販賣，於不詳時間、地點，取得第一級毒品海洛因及第二級毒品安非
    他命、大麻而持有之，並分別藏置在臺北縣中和市○○街五０八號十四樓之七、
    十五樓之三及臺北縣汐止鎮○○○路○段九十三號二十四樓之五租賃處。迨八十
    九年一月二十四日下午七時三十分許，臺北縣警察局板橋分局警員在臺北縣新莊
    市○○路○段、中和街口，查獲涂貴華持有毒品（另由臺灣板橋地方法院檢察署
    檢察官處理），循線於同年一月二十六日凌晨一時三十分許，在臺北縣中和市○
    ○街五０八號十四樓之七陳芳、陳秀芳（大陸地區人民，涉犯毒品危害防制條例
    案件，經臺灣板橋地方法院檢察署檢察官為不起訴處分）住處，查獲與本件犯罪
    事實無關之行動電話四支、呼叫器二個、現金新臺幣（下同）六十五萬五千元（
    另已裁定發還所有人陳芳）。當時乙○○正開門入內，經警在其身上搜得安非他
    命一包及大門鑰匙一支，並在上開住處鞋櫃內搜得海洛因一包及身分證四張（相
    關犯罪事實詳如後述）。乙○○旋於同日（一月二十六日）凌晨二時二十分許，
    帶同警員前往臺北縣汐止市○○○路○段九十三號二十四樓之五租賃處，起出其
    所藏置之安非他命十四包、大麻一包、分裝袋三大袋、內含安非他命殘渣之分裝
    袋一大袋、吸食器三個（玻璃瓶一個、塑膠瓶二個）、分裝工具一批、電子磅秤
    一台。嗣警員就前開查獲鑰匙之用途質問於乙○○，而乙○○則以汽車鑰匙為詞
    加以欺瞞，經警查覺有異，持該支鑰匙開啟臺北縣中和市○○街五○八號十五樓
    之三租賃處大門，於屋內起獲乙○○所有之海洛因六包、安非他命二十七包、電
    子磅秤一台、封口機一台、信用卡十一張（公訴人另行偵查）、身分證十五張（
    相關犯罪事實詳如後述）及與本件犯罪事實無關之現金二十萬元等物。總計為警
    查獲之毒品計有安非他命四十二包（淨重八百十二點一公克，包裝重三十二點九
    三公克，嗣經內政部警政署刑事警察局採樣檢驗，其毛重八百十三公克、淨重八
    百零八點九三公克、取零點五公克送驗，餘八百零八點四三公克）、海洛因七包
    （淨重七十一點三七公克、包裝重三點三一公克、純度百分之五五點三，純質淨
    重三十九點四七公克）、大麻一包（淨重一點七四公克、包裝重零點四六公克）
    及內含安非他命殘渣之分裝袋一大袋；其所有供意圖販賣而持有之工具計有電子
    磅秤二台、分裝袋四大袋、封口機一台、分裝工具一批（即鐵盤二個、篩網二個
    、漏斗一個、長匙三支、平鏟一支、毛刷一支）及鑰匙一支。
二、乙○○復基於意圖為自己不法所有之犯意，於不詳時間、地點，侵占如附表二所
    示脫離他人所持有之身分證計十九張（身分證之所有人、失竊或遭搶之時間、地
    點詳如附表二所示）。迨八十九年十一月二十六日凌晨一時三十分許，在臺北縣
    中和市○○街五０八號十四樓之七，查獲如附表二編號一至四之身分證四張；嗣
    於同日凌晨三時四十分許，在臺北縣中和市○○街五０八號十五樓之三，查獲如
    附表二編號五至十九之身分證十五張。
三、乙○○於前揭時、地為警查獲後，恐因賭博案件被通緝之情為警所查知，及逃避
    上開犯行之追訴，自查獲時起即冒用其不知情之兄李南山名義應訊，並於八十九
    年一月二十六日凌晨，在臺北縣警察局板橋分局接受偵訊時，基於偽造文書及署
    押之單一接續犯意，先於八十九年一月二十六日某時間，在「臺北縣警察局板橋
    分局逮捕通知」（一式三聯）偽造「李南山」之簽名三次並按捺指印三次，表示
    「李南山」收受逮捕通知，已知悉被逮捕之事由，並欲將受逮捕之事通知親友等
    意旨，旋即將上開逮捕通知書二聯持交臺北縣警察局板橋分局警員收受，一聯隨
    案移送至臺灣板橋地方法院檢察署，一聯由該分局存查，另一聯則由乙○○自行
    收受（未扣案），而行使其所偽造之私文書。嗣又在「違反社會秩序維護案件現
    場紀錄」上，偽造「李南山」之簽名六枚及按捺指印六枚（公訴人誤載為署押三
    枚）。並待進行採驗尿液後，在「臺北縣警察局板橋分局查獲涉嫌毒品危害防制
    毒品初步鑑驗告單」上，偽造「李南山」之簽名三枚及按捺指印三枚（公訴人漏
    未記載），另在其照片旁偽造李南山之簽名二枚及按捺指印二枚（公訴人誤載為
    署押二枚）。又於凌晨四時四十分起至下午二時許（乙○○於凌晨四時四十分許
    表示不願於夜間接受訊問後，即休息至上午十一時止），接受臺北縣警察局板橋
    分局警員戴守和偵訊時，先在刑事委任狀上偽造「李南山」簽名二枚（公訴人漏
    未記載），且承前行使偽造私文書之犯意，將委任狀交予偵訊之警員，表示委任
    辯護人之意思而加以行使之，均足生損害於李南山本人及刑事機關追訴犯罪之正
    確性，待警員製作筆錄完成後，並在偵訊筆錄上偽造「李南山」之簽名四枚，且
    在該偵訊筆錄之簽名、刪改及騎縫處按捺指印共二十枚（公訴人誤載為署押一枚
    ），用以證明簽名、刪改、騎縫處之真實性，均足以生損害於李南山及刑事偵查
    、裁判之正確性。旋乙○○經臺北縣警察局板橋分局移送臺灣板橋地方法院檢察
    署，於八十九年一月二十六日晚上七時二十五分許，接受檢察官訊問時，仍承前
    冒名應訊而偽造署押之犯意，在訊問筆錄上偽簽「李南山」簽名一枚。另賡續前
    開行使偽造私文書之概括犯意，於八十九年一月二十八日，在台灣台北看守所，
    於律師接見時，在刑事委任狀上偽造「李南山」簽名二枚，並將委任狀交予不知
    之選任辯護人翁方彬律師，於八十九年一月二十八日向台灣板橋地方法院檢察署
    收發室遞狀，表示委任辯護人之意思而加以行使之，均足生損害於李南山本人及
    刑事機關追訴犯罪之正確性（其偽造之時間、地點、所偽造署押之文件及偽造之
    數量等詳如附表三所示），嗣經警於八十九年一月三十一日鑑定其指紋，始查悉
    上情。
四、案經臺北市政府警察局板橋分局報請臺灣板橋地方法院檢察署檢察官偵查起訴。
    理  由
一、訊據上訴人即被告乙○○對其於右揭時地冒用其兄李南山名義在如附表三所示之
    文件上簽名、按指印之犯罪事實固坦承不諱，惟矢口否認有何右揭意圖販賣而持
    有毒品及侵占脫離他人持有之身分證等犯行，辯稱：查獲之毒品是陳志青的；查
    扣之身分證是綽號「阿國」寄放在伊這邊的云云。經查：
  (一)意圖販賣持有毒品部分：
  1.警員於八十九年一月二十六日凌晨一時三十分許，在台北縣中和市○○街五０八
    號十四樓之七號查獲被告，並在被告身上取出一包安非他命（淨重約十八公克）
    、大門鑰匙一支等物，且在屋門旁鞋櫃內取出一包海洛因（淨重約七．五公克）
    ；再被告隨即於同日凌晨二時二十分許，帶警員前往台北縣汐止市○○○路○段
    九三號二四樓之五套房內，取出安非他命十四包（淨重約一四七．七公克）、大
    麻一包（淨重約二．二公克）、毒品分裝袋三大袋、毒品分裝袋（內含安非他命
    殘渣）一大袋、安非他命吸食器三個、毒品分裝工具一批、電子秤一台；又警員
    於同日凌晨三時四十分許，押被告返回台北縣中和市○○街五０八號，並持之前
    在被告身上查獲之大門鑰匙開啟十五樓之三之門，在屋內取出安非他命二十七包
    （淨重約六七一．一公克）、海洛因六包（淨重約六十六．一公克）、電子磅秤
    一台、封口機一台等情，業據被告於警訊中供認在卷，並有違反社會秩序維護法
    案件現場紀錄三紙在卷（詳見偵字第二六０三號偵查卷第五頁、六頁、二十一至
    二十三頁）。另上揭扣案毒品，其中七包海洛因，送驗結果確實均含海洛因，合
    計淨重確為七十一．三七公克（包裝重三．三一公克、純度百分之五五點三，純
    質淨重三十九．四七公克）；又送驗煙草含有第二級毒品大麻成分，淨重確為一
    ．七四公克（包裝重零點四六公克）；送驗結晶四十二包經檢驗結果均係甲基安
    非他命，合計淨重確為八一二．一０公克，包裝重三二點九三公克，此有法務部
    調查局鑑定通知書三份在卷可參（見同上偵查卷第一五四頁、一五五頁、原審卷
    第十六頁）。上揭扣案安非他命復送內政部警政署刑事警察局鑑定，亦確係甲基
    安非他命，惟取樣結果，現餘八０八．四三公克，此有該署八十九年八月十五日
    刑鑑字第一０三三三０號鑑驗通知書在卷（見原審卷第一０四頁）。
  2.被告於警訊中先稱右揭在其身上取出之安非他命及在右揭十四樓屋門旁鞋櫃內取
    出之海洛因是伊的（詳見同上偵查卷第五頁反面）；繼稱右揭在汐止市及右揭在
    十五樓之三取出之毒品、分裝袋等物係綽號「阿林」寄放的，並改稱右揭在十四
    樓之七查獲之安非他命及海洛因等亦是綽號「阿林」寄放的（詳見同上偵查卷第
    六頁）。復供認其綽號為「長腳」，並稱因怕警方查獲毒品才騙警方說在其身上
    查獲之大門鑰匙為車鑰匙（詳見同上偵查卷第七頁、八頁）。被告於偵查中供稱
    ：綽號「阿林」之行動電話為0000000000（詳見同上偵查卷第四十八
    頁反面）。被告於原審中：八十九年四月二十六日供稱：毒品是朋友李慶芳的
    ，他約三十七、八歲，他住宜蘭，是被查獲前四、五天，在中和景新街交給伊的
    ，他說寄放在伊這裡，他未向伊說是何物，所以伊不知是毒品，他是一次交給伊
    的，伊認識他多年，伊沒有他的電話，都是他聯絡伊，伊身上被查獲之毒品是被
    查獲當天早上李慶芳又交給伊一包東西，伊不知是毒品，汐止地方是伊借李慶芳
    住，他放置安非他命在那裡，伊不知道（詳見原審卷第二十四頁反面至二十六頁
    ）。八十九年五月十七日供稱：伊於八十八年十一月，將汐止住處借給李慶芳
    ，被查獲時，李慶芳仍住在該處（詳見原審卷第七十二頁）。八十九年十月十
    九日供稱：伊先前所講的李慶芳叫陳志青，綽號叫「阿明」，約三十七、八歲，
    住台北縣土城市○○路四一巷六號五樓，東西是他寄放的（詳見原審卷第一四二
    頁）。八十九年十一月十五日供稱：毒品是被查獲前四、五天，陳志青交給伊
    ，伊放在十五樓，伊都沒有動，就放在套房的一個桌上，案發當天早上伊打電話
    給他，要將盒子還他，八點多他來時，將一個紙袋交給伊，伊到十四樓之七找陳
    芳，伊進去時警察就在裡面（詳見原審卷第一六三頁）。九十四年四月十九日
    供稱：汐止之房子是伊請王燕增替伊租的，起先伊住在那裡，後來借給陳志青住
    （詳見原審卷第三一三頁）。於本院調查時供稱：伊是開ＢＭＷ車，陳志青綽號
    「阿林仔」，伊平常叫陳志青「阿林仔」，八十七或八十八年，伊跟陳志青聯絡
    的時候，他說有官司在身，叫伊叫他李慶芳，陳志青分二次寄放，第一次用塑膠
    箱裝好拿到中和景新街寄放，伊放在景新街五０八號十五樓之三；第二次是八十
    九年一月二十五日寄放，陳志青是用紙袋裝好，他說要去台中，叫伊跟第一次他
    寄放的東西放在一起，他說新台五路那邊出入的人怪怪的，所以把東西拿到伊這
    邊寄放（詳見本院九十年十二月五日訊問筆錄）。
  3.臺北縣警察局板橋分局警員於八十九年一月二十四日，查獲涂貴華持有毒品及他
    人所有之身分證、信用卡等物，涂貴華說其與朋友一起向綽號「長腳」之男子購
    買毒品，身分證、信用卡是「長腳」所交付，其長得高高的，有點麻臉，於是帶
    領警員前往臺北縣中和市○○街附近一棟大樓，涂貴華只知道哪一棟大樓，但不
    知道是哪一樓，但知悉此人平日駕駛ＢＭＷ黑色轎車，當天在地下室停車場並未
    尋獲該車，涂貴華表示交易地點在大樓十四樓之七，但當天無人在家，警員於一
    月二十六日再度前往查察，在地下室停車場確認車輛後，向管理員詢問車主係何
    人，管理員說車主住十幾樓，與大陸女子同居，交往很複雜，警員就在管理員辦
    公室觀看監視螢幕，不久看見被告與一名大陸女子陳芳自十四樓出門，陳芳到地
    下室停車場準備開車時為警攔下，但不見被告，警員將陳芳帶回其十四樓住處，
    被告剛好坐電梯到十四樓，被告看見警員拔腿就跑，惟遭警員攔下，當場在其身
    上查獲以透明塑膠帶包著之毒品安非他命一包，而被告緊握東西，警員將其手掌
    強行扳開，發現是一把鑰匙，被告說是汽車鑰匙，警員在十四樓住處之鞋櫃內找
    到毒品海洛因，在桌上找到身分證四張，在被告、陳芳身上找到行動電話及呼叫
    器，在床頭櫃找到現金六十五萬五十元，被告說另有毒品放在汐止租賃處，此處
    平常無人居住，是供施用毒品之處所，並未說明現在由何人居住，於是帶領警員
    前往，抵達後在房開內櫃子、床上查獲分裝袋及分裝工具，毒品大麻散落在櫃子
    抽屜內，毒品安非他命放在抽屜及桌上，電子秤放在房間內，吸食器放在客廳，
    該等東西並未放在大箱子內，警員聽涂貴華說「長腳」持有數量很多之毒品，懷
    疑被告在其他處所另藏有毒品，想到其從十四樓出來後沒有到樓下，推測在十四
    樓上另有藏放毒品，於是拿先前查獲之鑰匙到十五樓開啟一間大門，當警員將門
    打開時，被告說一句「死了！」，該房屋內有一個辦公桌，毒品有的擺在桌上，
    有的放在抽屜，信用卡及身分證也是放在桌上，被告否認販賣毒品，表示是其自
    己吸食之用等情，業據證人即臺北縣警察局板橋分局警員李宏貞、戴守和於原審
    到庭證明確（詳見原審卷第八十三頁反面至八十五頁、第三二九至三三０頁）。
  4.證人涂貴華於警訊中證稱：伊安非他命是向綽號「長腳」男子買的（詳見同上偵
    查卷第十八頁）。於偵查中證稱：「長腳」不是卷附照片之人（詳見同上偵查卷
    第一四五頁）。於原審中八十九年九月二十八日證稱：「長腳」不是照片中之
    被告（詳見原審卷第一三一頁）。八十九年十二月十四日原審法官問：是否曾
    到中和市○○街五０八號十四樓之七向綽號「長腳」買安非他命？答：我朋友曾
    經帶我到這個地方買安非他命，我在樓下等，只有我朋友上去，當時也不確定是
    那一棟，但我朋友說此人開ＢＭＷ車子，我沒有向警察說交易地點在十四樓之七
    ，我並未與被告見過面（詳見原審卷第一八七頁）。
  5.證人陳志青於人原審供稱：其係五十八年一月三十日出生，年約三十歲，住台北
    縣土城市○○路四一巷六號五樓，八十九年一月，伊將一個白色有點透明的塑膠
    箱寄放在被告中和景新街五０八號十五之三住處，內有安非他命及海洛因．．伊
    因侵占案件遭通緝，不便帶這些東西，所以就寄放在被告那裡，去年八月二十一
    日伊交保出來，沒有地方可以住，被告就叫伊去住汐止新台五路二段一間二十四
    樓的房子，住到十一月、十二月間，伊沒有打開這些東西給被告看，也沒有告訴
    被告是何東西，伊原本打算過二、三天就要取回，結果一月二十六日被警逮捕，
    前一天早上七、八點，伊要到台中收一筆錢，在中和市景新附近菜市場將海洛因
    、安非他命交給被告，以紙袋裝起來，叫被告與先前塑膠箱放在一起（詳見原審
    卷第一七五至一七七頁）。再證人陳志青於八十九年一月二十六日因侵占案件入
    台灣台北監獄台北分監服刑，於八十九年十月十二日出監，此有台灣板橋地方法
    院法務部在監在押資料表在卷（見原審卷第三五０頁）。又證人陳志青另涉於八
    十七年四月十一日、十七日販賣安非他命犯行，於八十九年九月五日經本院另案
    以八十九年上訴字第一九九九號判決判處有期徒刑三年，此有台灣高等法院檢察
    署刑案紀錄簡覆表（見原審卷第一五二頁）暨本院該案件之判決可憑。
  6.被告自八十九年三月九日至同年十二月八日係另案在台灣台北監獄執行，此有該
    監獄九十年三月十六日北分監戒字第五０五號函在卷（見原審卷第二五九頁）。
  7.右揭0000000000行動電話係楊淑娟所申請使用，此有台灣大哥大股份
    有限公司之用戶資料在卷（見原審卷第十九頁）。
  8.證人王燕增於原審證稱：右揭汐止市之住處，是被告叫伊幫他租的（詳見原審卷
    第三０四頁）。
  9.綜上：被告先稱右揭在其身上取出之安非他命及在右揭十四樓屋門旁鞋櫃內取出
    之海洛因是其所有；繼稱右揭查獲之毒品均是綽號「阿林」的；後改稱是「李慶
    芳」的，最後則稱是陳志青的，被告供詞閃爍不一，顯有隱情。再被告稱綽號「
    阿林」或「李慶芳」與陳志青是屬同一人云云，惟被告所稱「阿林」或「李慶芳
    」，與「陳志青」之姓名，在音義上毫無關係，實難認陳志青之人會有「阿林」
    或「李慶芳」之綽號，況被告先前所述綽號「阿林」、「李慶芳」之年齡、住址
    亦與陳志青之年齡、住址差異極大，益徵陳志青並非綽號「阿林」或「李慶芳」
    之人。又被告所稱綽號「阿林」之行動電話為0000000000行動電話，
    然該行動電話係楊淑娟所申請使用；而被告所供「李慶芳」者，經原審調取「李
    慶芳」姓名之口卡供被告指認，亦無被告所稱「李慶芳」之人，由此可見被告所
    供綽號「阿林」或「李慶芳」之人，應係被告所杜撰。另被告供稱陳志青第二次
    寄放是八十九年一月二十五日，陳志青是用紙袋裝好，叫其跟第一次他寄放的東
    西放在一起；參諸陳志青所證述其於八十九年一月二十五日，在中和市景新附近
    菜市場將海洛因、安非他命交給被告，以紙袋裝起來，叫被告與先前塑膠箱放在
    一起云云，顯有出入。蓋陳志青若確有於八十九年一月二十五日將安非他命及海
    洛因交給被告要與先前之塑膠箱放在一起，何以被告被查獲時，其係將安非他命
    藏在身上，而海洛因則是放在右揭十四樓之七屋門旁鞋櫃內，由此可見被告與證
    人陳志青所供述，顯有不實。復被告供稱陳志青是覺得右揭汐止市○○○路之處
    所，出入的人怪怪的，所以把東西拿到右揭景新街寄放，惟陳志青若確實覺得右
    揭汐止之處所不安全，豈有於八十九年一月二十五日僅帶一包海洛因及一包安非
    他命前往景新街託被告藏置，而仍留下大量毒品藏置在右揭汐止之處所之理？由
    此，益徵被告與陳志青右揭供述，係相互勾串之詞。進觀警員初在被告身上查獲
    一包以透明塑膠袋包著之毒品安非他命，繼在右揭十四樓之七住處鞋櫃內查獲毒
    品海洛因一包，又在右揭汐止市住處內，查獲散置之毒品安非他命、大麻及分裝
    袋等工具，另在右揭十五樓之三住處查獲毒品海洛因等物，是被告辯稱所有物品
    裝置在一個塑膠箱內，查獲當天陳志青再交付一個紙袋云云，非但與上開證人即
    警員李宏貞、戴守和於原審到庭證述之情節迴異，且被告若自陳志青處受託保管
    物品並不知內有違禁品，何以為警查獲後未向警員陳述受託保管之情節？何以知
    悉右揭汐止市住處內有毒品？且未表示該處係陳志青所居住？為何要隱藏臺北縣
    中和市○○街五０八號十五樓之三住處之鑰匙？準此，在在顯示被告所辯顯係事
    後臨訟編造之詞，證人陳志青於原審到庭所述亦係勾串迴護之詞，均難以採信。
    又觀被告自八十九年三月九日至同年十二月八日係另案在台灣台北監獄執行，而
    證人陳志青於八十九年一月二十六日亦因侵占案件入台灣台北監獄台北分監服刑
    ，於八十九年十月十二日出監，且證人陳志青另涉販賣毒品安非他命犯行，於八
    十九年七月十九日經本院另案判處有期徒刑三年，由此可見被告與證人陳志青於
    右揭時間同在台灣台北監獄台北分監服刑時，自有串證之機會，而證人陳志青衡
    量其於本案證述右揭毒品係其所有，若被採信，其尚可訛稱本案之毒品與其前案
    之毒品是同時持有，其顯自認屆時其未必另受追訴，故敢於本案為右揭偽證行為
    。綜上所述，右揭毒品係被告所有，灼然明確。另證人涂貴華右揭前後不一之證
    詞，雖不足於證明被告有販賣毒品予涂貴華，且亦查無被告販賣毒品之具體事證
    ，惟其持有巨量毒品，已遠逾個人平日施用毒品之數量，且扣得被告所有之電子
    磅秤、分裝袋、封口機一台、分裝工具一批等供販賣毒品之工具，足認被告持有
    前開第一級毒品海洛因及第二級毒品安非他命、大麻之目的在於販賣，其意圖販
    賣而持有毒品之犯行，堪以認定。
  10.至被告聲請傳喚證人涂貴華、李宏貞、戴守和、陳志青，顯無必要。蓋被告右揭
    犯行，已臻明確。併此敘明。
  (二)侵占遺失物部分：
  1.警員於八十九年一月二十六日凌晨一時三十分許，在右揭台北縣中和市○○街五
    ０八號十四樓之七號，同時查獲附表二所示之身分證四張；再於右址十五樓之三
    ，同時亦查獲附表二所示之身分證十五張，此業據被告於警訊中供認在卷，並有
    右揭違反社會秩序維護法案件現場紀錄二紙在卷（詳見同上偵查卷第五頁、六頁
    、二十一頁、二十三頁）。
  2.被告於警訊中先稱：該批身分證是「阿林」寄放（詳見同上偵查卷第七頁）；再
    稱：右揭身分證，係綽號「阿國」前交付保管，其行動電話號碼係000000
    0000（詳見同上偵查卷第八十六頁）。
  3.右揭行動電話0000000000雖登記為黃祺芳所申請使用，有臺灣大哥大
    股份有限公司函在卷可稽（見原審卷第七十六頁），惟證人黃祺芳並未申請上開
    行動電話號碼，其係於八十八年十一月二日，在臺北縣新莊市○○路附近遺失身
    分證，同年十二月間即收到遠傳、臺灣大哥大等電信公司之帳單，此業經證人黃
    祺芳於原審到庭證述明確（詳見原審卷第一六二頁）。
  4.右揭身分證係被害人所有遭不明之人竊取，有如附表二所示之被害人於警訊中證
    述甚詳（詳見同上偵查卷第八十七至九十四頁）。
  5.綜上：被告所供「阿國」之人，是否確有此人，實有可疑之處。再被告若僅受託
    保管「阿國」所交付之身分證等證件，何以將該等身分證散置在不同地點。是被
    告上開所辯，有違常理，尚難採信。故被告侵占脫離他人持有物之犯行，堪以認
    定。
  (三)行使偽造私文書部分：
  1.被告對此部分之犯行，迭於偵查（詳見同上偵查卷第一三四頁反面）、原審（詳
    見原審卷第二十六頁）供認在卷。
  2.證人李南山於原審證稱：警訊筆錄上「李南山」之簽名，均非其所為（詳見原審
    卷第二十六頁）。並有指紋鑑定表（見同上偵查卷第六十六頁）及附表三所示文
    件可憑（見同上偵查卷第五至九頁、二十一至二十三頁、二十七頁、二十九至三
    十一頁、三十四頁、三十五頁、四十三頁、四十九頁、五十八頁）。
  3.綜上：被告此部分犯行，罪證明確，犯行足堪認定。
  4.至被告辯稱其此部分犯行符合自首云云。惟查警方於八十九年一月三十一日即查
    知被告係冒「李南山」之名應訊（見同上偵查卷第八十一頁）；而被告係於八十
    九年二月十一日始向台灣台北看守所供出其冒「李南山」之名之過程（詳見偵字
    第四一三一號卷第二頁），可見被告就此部分之犯行，並不符合自首之要件，併
    此敘明。
二、核被告所為，其中意圖販賣而持有海洛因、安非他命及大麻之行為，分別係犯
    毒品危害防制條例第五條第一項意圖販賣而持有第一級毒品；同條例第二項意圖
    販賣而持有第二級毒品罪。被告意圖販賣而以一行為同時持有第一級毒品海洛因
    及第二級毒品安非他命、大麻，而觸犯前揭意圖販賣持有第一級及第二級毒品二
    罪名，為想像競合犯，應依刑法第五十五條之規定，從一重之意圖販賣而持有第
    一級毒品罪處斷。持有他人身分證之行為，係犯刑法第三百三十七條侵占脫離
    他人持有物罪。於附表三編號一所示之逮捕通知偽造「李南山」之署名及指印
    、附表三編號五、七之刑事委任狀上偽造「李南山」之署名，並持交臺北縣警察
    局板橋分局警員或臺灣板橋地方法院檢察署，不待依據習慣或特約，單從形式上
    觀察，即足以知悉係表示「李南山」已知悉被逮捕之事由、委任辯護人之意思，
    則此等文書自屬刑法第二百十條所稱之私文書，被告偽造進而行使，係犯刑法第
    二百十六條行使同法第二百十條之偽造私文書罪。被告於八十九年一月二十六日
    先後多次於附表三編號二、三、四、六、八所示之文件上偽造「李南山」署押之
    行為，與同日於附表三編號一、五逮捕通知、委任狀上偽造「李南山」署押，均
    係為同一冒名應訊之目的，利用同一機會，就同一犯罪構成事實，本單一犯意接
    續為之，為接續犯，應僅論為一行為；再被告於八十九年一月二十六日偽造附表
    三編號一、五署押之行為，屬偽造私文書之階段（部分）行為，而偽造私文書之
    低度行為，又為行使偽造私文書之高度行為所吸收，均不另論罪。又被告於八十
    九年一月二十六日行使附表三編號一、五之逮捕通知、刑事委任狀之行為，係接
    續行為，應論以一行使偽造私文書行為，而此一行使偽造私文書行為與八十九年
    一月二十八日行使附表三編號七之刑事委任狀之行為，時間緊接，所犯構成要件
    相同之罪名，顯係基於概括犯意反覆為之，應依連續犯之規定論以一罪並依法加
    重其刑。被告於八十九年一月二十八日行使附表三編號七之刑事委任狀，係透過
    不知情之律師提出，是被告此行使行為，係屬間接正犯。被告所犯前揭意圖販賣
    而持有第一級毒品、侵占脫離他人持有物、行使偽造私文書三罪間，犯意各別，
    罪名有異，應予分論併罰。
三、原審就被告侵占脫離他人持有物，適用上開法條之規定，並審酌被告犯罪之動機
    、目的、手段、犯後態度等一切情狀，量處罰金四千元，並諭知易服勞役折算標
    準，核無不當，被告就此部分之上訴，為無理由，應予駁回。原審就被告上揭意
    圖販賣而持有第一級毒品及行使偽造私文書犯行，據以論罪科刑，原非無見，惟
    原審判決就上開兩罪有下列疏失：扣案之安非他命因再送內政部警政署刑事警
    察局鑑定，因取樣結果，現餘八０八．四三公克，原審判決主文仍諭知沒收銷燬
    八一二．一公克；附表三編號二偽造之署名及指印各為六枚，原審於附表誤植
    為各三枚；原審就行使偽造私文書，主文漏載「連續」二字；原審就被告行
    使附表三編號七之私文書，漏未論述間接正犯。被告上訴否認上揭意圖販賣而持
    有第一級毒品及連續行使偽造私文書犯行，雖無理由，惟原審判決就此部分，既
    有上揭可議之處，此部分自無可維持，應由本院就此部分暨定執行刑部分撤銷改
    判。爰審酌被告素行不佳，竟意圖販賣而持有巨量毒品，若流入市面，將對多數
    人之身心健康、家庭和樂產生巨大不良影響，以及被告犯罪之動機、目的、手段
    、犯後態度等一切情狀，分別量處如主文第二項所示之刑，併定如主文第二項所
    示應定執行之刑。
四、扣案如附表一編號一所示之第一級毒品海洛因七包（淨重七一點三七公克、包裝
    重三點三一公克、純度百分之五五點三，純質淨重三九點四七公克）、第二級毒
    品安非他命四十二包（淨重八百零八點四三公克）、大麻一包（淨重一點七四公
    克、包裝重零點四六公克）及內含安非他命殘渣分裝袋一大袋內之安非他命殘渣
    ，分別係毒品危害防制條例第二條第二項第一款之第一級毒品及同條項第二款之
    第二級毒品，均應依毒品危害防制條例第十八條第一項前段規定，沒收並銷燬之
    ；如附表一編號二所示之電子磅秤二台、分裝袋四大袋、封口機一台、分裝工具
    一批（即鐵盤二個、篩網二個、漏斗一個、長匙三支、平鏟一支、毛刷一支）及
    鑰匙一支，為被告所有，且供犯毒品危害防制條例第五條第一項、第二項之意圖
    販賣而持有第一級、第二級毒品罪所用之物，應依同條例第十九條第一項之規定
    ，宣告沒收之。另扣案如附表三所示偽造之署押（含簽名二十二枚、指印三十三
    枚），應依刑法第二百十九條之規定宣告沒收（其中被告在臺北縣警察局板橋分
    局逮捕通知（一式三聯）偽造「李南山」之簽名並按捺，第一聯附於偵查卷內，
    第二聯由警察機關收執，雖未扣案，惟無證據證明業已滅失，仍應宣告沒收）。
    至於逮捕通知第三聯由被告收執，已經滅失，業據被告供明在卷（詳見原審卷第
    二十六頁），自無法宣告沒收。另被告所偽造如附表三編號一（第一、二聯）及
    編號五、七之文書，由被告偽造後交付於警察局存查及附於偵查卷內，非屬被告
    所有，自不得宣告沒收。又其餘扣案之現金八十五萬五千元、行動電話四支、呼
    叫器二個、偽造信用卡十一張及吸食器三個，與本件犯罪事實無關，自無庸宣告
    沒收，併此敘明。
據上論斷，應依刑事訴訟法第三百六十九條第一項前段、第三百六十四條、第三百六
十八條、第二百九十九條第一項前段，毒品危害防制條例第五條第一項、第二項、第
十八條第一項前段、第十九條第一項，刑法第十一條前段、第二百十六條、第二百十
條、第三百三十七條、第五十六條、第五十五條、第五十一條第五款、第四十二條第
二項、第二百十九條，罰金罰鍰提高標準條例第一條前段、第二條，判決如主文。
本案經檢察官張啟彬到庭執行職務。
中    華    民    國    九十    年      十二      月        三十一      日
                              臺灣高等法院刑事第二十四庭
                                  審判長法  官  陳  貽  男
                                        法  官  李  世  貴
                                        法  官  陳  憲  裕
右正本證明與原本無異。
如不服本判決應於收受送達後十日內向本院提出上訴書狀，其未敘述上訴之理由者並
得於提起上訴後十日內向本院補提理由書（均須按他造當事人之人數附繕本）。
                                        書記官  劉  育  妃
中    華    民    國      九十一  年      一        月       二         日
附錄本案論罪科刑法條全文
毒品危害防制條例第五條第一項：
                      第二項：
意圖販賣而持有第一級毒品者，處無期徒刑或十年以上有期徒刑，得併科新臺幣七百
萬元以下罰金。
意圖販賣而持有第二級毒品者，處五年以上有期徒刑，得併科新臺幣五百萬元以下罰
金。
刑法第二百十條：
偽造、變造私文書，足以生損害於公眾或他人者，處五年以下有期徒刑。
刑法第二百十六條：
行使第二百十條至第二百十五條之文書者，依偽造、變造文書或登載不實事項或使登
載不實事項之規定處斷。
刑法第三百三十七條
意圖為自己或第三人不法之所有，而侵占遺失物、漂流物或其他離本人所持有之物者
，處五百元以下罰金。
【附表一】
編號
一、第一級毒品海洛因七包（淨重七一點三七公克）、第二級毒品安非他命四十二包
    （淨重八百零八點四三公克）、大麻一包（淨重一點七四公克）及內含安非他命
    殘渣之分裝袋一大袋內之安非他命殘渣。
二、電子磅秤二台、分裝袋四大袋、封口機一台、分裝工具一批（即鐵盤二個、篩網
    二個、漏斗一個、長匙三支、平鏟一支、毛刷一支）及鑰匙一支。
【附表二】
┌──┬───┬───────────────┬────────────┐
│編號│被害人│  失竊或遭搶之時間地點        │備                    註│
├──┼───┼───────────────┼────────────┤
│一  │吳麗雪│八十八年十二月十四日下午一時二│在臺北縣中和市○○街五０│
│    │      │十五分許，在臺北縣三重市○○路│八號十四樓之七查獲，業已│
│    │      │一段二十一巷五弄七號住處，遭不│發還被害人保管          │
│    │      │不詳男子搶奪皮包等物          │                        │
├──┼───┼───────────────┼────────────┤
│二  │張小玲│八十八年十月底，在臺北縣板橋市│同右，業已發還被害人保管│
│    │      │文化路一段民生路口遺失        │                        │
├──┼───┼───────────────┼────────────┤
│三  │李文彬│不詳                          │同右                    │
├──┼───┼───────────────┼────────────┤
│四  │劉仁溥│不詳                          │同右                    │
├──┼───┼───────────────┼────────────┤
│五  │丙○○│八十八年十二月四日下午六時許，│在臺北縣中和市○○街五０│
│    │      │在臺北縣蘆洲市○○路三十六巷口│八巷十五樓之三查獲，業已│
│    │      │遭不詳之人搶奪                │發還被害人保管          │
├──┼───┼───────────────┼────────────┤
│六  │甲○○│八十八年十一月十五日晚上九時許│同右，業已發還被害人保管│
│    │      │，在臺北縣三重市○○街二００巷│                        │
│    │      │ 一號前遭不詳之人竊取         │                        │
├──┼───┼───────────────┼────────────┤
│七  │謝佳霖│八十九年十一月間，在臺北縣板橋│同右，業已發還被害人保管│
│    │      │市○○路附近超市遭不詳之人竊取│                        │
├──┼───┼───────────────┼────────────┤
│八  │蘇倍生│八十九年十一月初，在臺北縣新莊│同右，業已發還被害人保管│
│    │      │市○○路七一０巷六弄九號前，為│                        │
│    │      │不詳之人竊取                  │                        │
├──┼───┼───────────────┼────────────┤
│九  │李丕正│不詳                          │同右，業已發還被害人保管│
├──┼───┼───────────────┼────────────┤
│十  │陳谷泯│八十九年十一月間，在臺北縣三重│同右，業已發還被害人保管│
│    │      │市○○街附近，遭不詳之人所竊取│                        │
├──┼───┼───────────────┼────────────┤
│十一│李曹麗│不詳                          │同右                    │
│    │珠    │                              │                        │
├──┼───┼───────────────┼────────────┤
│十二│王銀炤│不詳                          │同右                    │
├──┼───┼───────────────┼────────────┤
│十三│徐俊銘│不詳                          │同右                    │
├──┼───┼───────────────┼────────────┤
│十四│徐永承│不詳                          │同右              │
├──┼───┼───────────────┼────────────┤
│十五│洪明瑞│不詳                          │同右                    │
├──┼───┼───────────────┼────────────┤
│十六│王瑞欽│不詳                          │同右                    │
├──┼───┼───────────────┼────────────┤
│十七│吳敏捷│不詳                          │同右                    │
├──┼───┼───────────────┼────────────┤
│十八│陳金塗│不詳                          │同右                    │
├──┼───┼───────────────┼────────────┤
│十九│黃藍穎│不詳                          │同右                    │
└──┴───┴───────────────┴────────────┘
【附表三】
┌──┬───────────┬─────┬──────────────┐
│編號│名                  稱│種類及數量│    備      註              │
├──┼───────────┼─────┼──────────────┤
│ 一 │臺北縣警察局板橋分局通│署名二枚；│其中一份附於偵查卷第三十一頁│
│    │知（逕行逮捕）上偽造之│指印二枚（│，另一份由臺北縣警察局板橋分│
│    │「李南山」署押。      │該逮捕通知│局收執（雖未扣案，惟無證據證│
│    │                      │為一式三份│明業已滅失，仍應沒收），另一│
│    │                      │，每份有署│份由被告收執（業已滅失，無法│
│    │                      │名及指印各│宣告沒收）。                │
│    │                      │一枚，故原│                            │
│    │                      │有署名三枚│                            │
│    │                      │、指印三枚│                            │
│    │                      │，惟被告收│                            │
│    │                      │執之通知業│                            │
│    │                      │已滅失）  │                            │
├──┼───────────┼─────┼──────────────┤
│ 二 │違反社會秩序維護法案件│署名六枚；│附於偵查卷第二一、二二、二三│
│    │現場紀錄上偽造之「李南│指印六枚。│頁。                        │
│    │山」署押。            │          │                            │
├──┼───────────┼─────┼──────────────┤
│ 三 │臺北縣警察局板橋分局查│署名三枚；│附於偵查卷第二七、二九、三十│
│    │獲涉嫌毒品危害防制毒品│指印三枚。│頁。                        │
│    │初步鑑驗報告單上偽造之│          │                            │
│    │「李南山」署押。      │          │                            │
├──┼───────────┼─────┼──────────────┤
│ 四 │乙○○照片旁偽造之「李│署名二枚；│附於偵查卷第三十四、三十五頁│
│    │南山」署押。          │指印二枚。│。                          │
├──┼───────────┼─────┼──────────────┤
│ 五 │刑事委任狀影本偽造之「│署名二枚。│附於偵查卷第四十三頁。      │
│    │李南山」署押。        │          │                            │
├──┼───────────┼─────┼──────────────┤
│ 六 │臺北縣警察局板橋分局偵│署名四枚；│附於偵查卷第五至八頁。      │
│    │訊筆錄上偽造之「李南山│指印二十枚│                            │
│    │」署押。              │。        │                            │
├──┼───────────┼─────┼──────────────┤
│ 七 │刑事委任狀上之偽造「李│署名二枚  │附於偵查卷第五十八頁。      │
│    │南山」署押。          │          │                            │
├──┼───────────┼─────┼──────────────┤
│ 八 │臺灣板橋地方法院檢察署│署名一枚  │附於偵查卷第四十九頁背面。  │
│    │訊問筆錄上偽造之「李南│          │                            │
│    │山」署押。            │          │                            │
└──┴───────────┴─────┴──────────────┘


司法院資訊處製作；財團法人民間司法改革基金會備份。
